【裁判字號】    92,易,57
【裁判日期】    920626
【裁判案由】    竊佔
【裁判全文】
臺灣臺東地方法院刑事判決                            九十二年度易字第五七號
    公  訴  人  臺灣台東地方法院檢察署檢察官
    被      告  甲○○
右列被告因竊佔案件，經檢察官提起公訴（九十一年度偵字第二二四四號），本院判
決如左：
    主  文
甲○○意圖為自己不法之利益，而竊佔他人之不動產，處有期徒刑月，如易科罰金
，以佰元折算壹日。
    事  實
一、甲○○明知座落臺東縣卑南鄉○○段四六五一之一號土地係由財政部國有財產局
    所管理之國有土地，竟意圖為自己不法之利益，未經國有財產局之許可，擅自於
    民國（下同）九十年三月下旬起，僱用不知情之工人在上開土地上興建現門牌號
    碼為臺東縣卑南鄉泰安村泰安四三五之一、四三五之二號之連棟鋼筋水泥住宅，
    供己居住之用，以此方式計竊佔上開地號土地面積達三百五十八平方公尺。
二、案經財政部國有財產局臺灣北區辦事處臺東分處函請臺灣台東地方法院檢察署檢
    察官偵查起訴。
    理  由
一、訊據被告甲○○固不否認有於上開時、地興建連棟鋼筋水泥住宅，惟矢口否認有
    何竊佔之犯行，辯稱：那塊地是我六十四年退伍下來時，向原住民購買的，該處
    上蓋有茅草房，後來被颱風吹倒，我就沒有蓋，後來住在泰安三八四號，在九十
    年三月因家中人太多擠不下去，才請別人蓋的，六十四年購買時，我不知道那塊
    地是國家或私人的，當時我以四萬五千元購買那茅草屋及地，當時只有給錢，也
    沒有什麼證件，新蓋的房子與原本住的三八四號不同地方云云，經查：
（一）臺東縣卑南鄉○○段四六五一之一號土地係屬中華民國所有，由財政部國有財
      產局管理乙情，有土地登記謄本一份在卷可憑，而被告於九十年三月下旬起鳩
      工於上開土地興建連棟鋼筋水泥住宅，佔用面積共計三百五十八平方公尺，且
      土地上原本並無任何房子一節，業據證人楊中成、張新昇即為被告興建住宅之
      人於偵查中證述：被告請我們蓋房子，是新蓋的，之前那塊地上沒有任何房子
      ，地基是我們去才弄的，約在九十年三月開始蓋的等語及證人陳昌榮於偵查中
      證述：他現在蓋新房子的地方以前是他們養雞的，只有雞舍，根本沒有人在住
      ，也沒有房子等語明確，核與被告於本院審理時自承：養雞是我養的，以前那
      邊沒有人住沒錯等節大致相符，並有臺灣臺東地方法院檢察署履勘筆錄、工程
      契約書、工程款繳付收據、財政部國有財產局土地勘清查表、使用現況略圖各
      一份、照片六幀附卷可稽，足認被告確有於國有土地上蓋房子，佔用面積為三
      百五十八平方公尺，且該地興建前土地上並無其他房子，而為被告所新蓋等事
      實無訛。
（二）觀諸一般人購買或使用土地，必有可資使用土地之權源及證明，否則如何確定
      該土地為其所有或可供其使用，被告於本院審理時辯稱其於六十四年間係以四
      萬五千元購得上開土地及茅屋，然亦自承其並未持有任何可資使用上開土地之
      證明，亦未簽何契約，則其究有無購買該地已非無疑，加以上開土地於六十四
      年間即登記為中華民國所有，有土地登記謄本一份在卷可按，被告自不可能取
      得上開土地之所有權，其既無從取得所有權，又未持有可資使用土地權源之證
      明，況且一般人購買或使用土地，均知要取得相關證明，以為自身行使權利之
      保障，是被告豈會不知上開土地非屬其所有，足認其必明知土地非屬其所有。
（三）又被告尚且知悉要向國有財產局辦理其原本居住之卑南鄉泰安村泰安三八四號
      土地租賃事宜一情，有國有基地租賃契約書一份在卷可證，益徵其亦知所使用
      之土地若非屬自己所有，仍須取得使用權源一情無誤。是被告既明知上開土地
      非屬其所有，且須取得使用權源方可利用，竟於未經許可之情形下即擅自佔地
      蓋屋，足認其竊佔之意甚明。綜上所述，被告所辯自不足採，本件事證明確，
      其竊佔犯行堪以認定。
二、核被告所為，係犯刑法第三百二十條第二項之竊佔罪。被告利用不知情之工人為
    之，係間接正犯。爰審酌被告係為家人居住問題考量、年事已高、手段和平、所
    生危害非重及犯後態度尚佳等一切情狀，量處如主文所示之刑，並諭知易科罰金
    之折算標準，以示警懲。
據上論斷，應依刑事訴訟法第二百九十九條第一項前段，刑法第三百二十條第二項、
第四十一條第一項前段、罰金罰鍰提高標準條例第一條前段、第二條，判決如主文。
中    華    民    國      九十二      年      六      月    二十六      日
                                      臺灣臺東地方法院刑事庭
                                          審判長法  官  蔡勝雄
                                                法  官  黃呈熹
                法  官  蔡世芳
右正本證明與原本無異。
如不服本判決，應於判決送達後十日內向本院提出上訴狀。（須附繕本）
「切勿逕送上級法院」
                                                書記官  陳美鄉
中    華    民    國      九十二      年      六      月      三十      日
附記：
中華民國刑法第三百二十條第二項：
意圖為自己或第三人不法之利益，而竊佔他人之不動產者，依前項之規定處斷。


司法院資訊處製作；財團法人民間司法改革基金會備份。
